臺灣臺北地方法院刑事判決　　　　　　 96年度易緝字第188號
公　訴　人　臺灣臺北地方法院檢察署檢察官
被　　　告　乙○○
　　　　　　　　　　　，2樓
上列被告因妨害公務等案件，經檢察官提起公訴（95年度偵字第
6255號），本院判決如下：
    主    文
乙○○對於公務員依法執行職務時，施強暴，處有期徒刑捌月，
減為有期徒刑肆月，如易科罰金，以銀元佰元即新台幣玖佰元
折算壹日，緩刑肆年，並自民國九十六年十二月十五日起至九十
七年四月十五日止，按月於每月十五日，應給付新臺幣壹萬元予
甲○○，如有一期未付，視為全部到期。
    犯罪事實
一、乙○○以駕駛計程車為業，於民國95年1月17日上午7時許，
    駕駛向順太交通事業有限公司（下稱順太公司）承租車牌號
    碼515─MD號營業小客車，因違規停放在台北市○○區○○
    路1段150號前紅磚人行道上，適有台北市政府警察局萬華分
    局交通分隊隊員甲○○在上揭地點執行取締交通違規勤務，
    乙○○見狀旋即駕駛上揭車輛自人行道駛入中華路，朝北往
    南方向行駛至中華路與成都路口時，甲○○見狀即上前以鳴
    笛及手勢指揮乙○○將駕駛之車輛停靠路邊接受攔檢，以取
    締交通違規行為，乙○○明知甲○○站立在其車前攔檢其車
    輛以執行公務，若強行疾駛硬闖將撞擊甲○○，竟仍基於對
    公務員施強暴之故意，為意圖脫免交通違規之舉發，而先倒
    車復加速向前疾駛，甲○○因閃避不及遭乙○○所駕駛之上
    揭車輛撞擊飛起，致身體受有多處挫傷之傷害（傷害部分業
    據甲○○撤回告訴），乙○○即乘隙逃逸，嗣經警依上揭車
    輛車牌號碼循線查獲。
二、案經台北市政府警察局萬華分局報告台灣台北地方法院檢察
    署檢察官偵查起訴。
    理    由
一、前揭事實，業據被告乙○○坦認屬實，經核與證人甲○○於
    本院證述之情節相符，並有營業車輛租賃契約書（含被告身
    份證及駕照影本）、台北市政府警察局大同分局交通分隊道
    路交通事故調查報告表（一）、（二）、交通事故談話紀錄
    表、道路交通事故現場圖、疑似道路交通事故肇事逃逸追查
    表及現場照片4幀、台北市立聯合醫院和平院區診斷證明書
    、受傷照片2幀在卷可稽，是本件事證已臻明確，被告犯行
    堪予認定。
二、被告行為後，刑法部分條文業於94年1月7日修正，同年2月2
    日經總統令公布，並自95年7月1日起施行。修正後刑法第2
    條第1項規定：「行為後法律有變更者，適用行為時之法律
    。但行為後之法律有利於行為人者，適用最有利於行為人之
    法律。」此條規定與刑法第1條罪刑法定主義契合，係規範
    行為後法律變更所生新舊法律比較適用之準據，是刑法第2
    條本身雖經修正，尚無比較新舊法之問題，應一律適用裁判
    時之現行刑法第2條以決定適用之刑罰法律。又本次修正涵
    蓋之範圍甚廣，故比較新舊法時，應就罪刑有關之共犯、未
    遂犯、想像競合犯、牽連犯、連續犯、結合犯，以及累犯加
    重、自首減輕暨其他法定加減原因（如身分加減）與加減例
    等一切情形，綜其全部罪刑之結果而為比較，復有最高法院
    95年度第8次刑事庭會議決議第一點法律變更之比較適用原
    則 (四)可資參照。經查：
(一)易科罰金部分，新法第41條第1項刪除「因身體、教育、職
    業、家庭之關係或其他正當事由，執行顯有困難者」之要件
    ，並將易科罰金之折算標準，由原配合罰金罰鍰提高標準條
    例（95年7月1日刪除生效）第2條規定之銀元一百元至銀元
    三百元折算一日，提高為新台幣一千元、二千元或三千元折
    算一日；
(二)就刑法第135條罰金刑部分，原配合刑法第33條第5款及罰金
    罰鍰提高標準條例第1條之規定，法定刑為銀元一元以上罰
    金，而配合新修正第33條第5款及刑法施行法第1之1條第1項
    、第2項之規定，法定刑為新台幣一千元以上罰金；
(三)經綜合比較上開法律變更之情形，以95年7月1日修正生效前
    之規定對於被告較為有利，依據修正後刑法第2條第1項前段
    之規定，即應適用95年7月1日修正生效前之上開刑法規定，
    合先敘明。
三、核被告所為，係犯刑法第135條第1項妨害公務罪。爰審酌被
    告僅為避免交通違規之舉發，竟駕駛車輛衝撞員警，幸未造
    成嚴重傷害，以及斟酌被告之犯罪手段、犯罪所生之危險及
    損失、犯後坦承之態度等一切情狀，量處如主文所示之刑。
    此外，犯罪在96年4月24日以前者，除本條例另有規定外，
    減其刑期2分之1；依本條例應減刑之罪，未經判決確定者，
    於裁判時，減其宣告刑，依前項規定裁判時，應於判決主文
    同時諭知其宣告刑及減得之刑；犯最重本刑為5年以下有期
    徒刑以下之刑之罪，依本條例規定減為6月以下有期徒刑、
    拘役者，應於為減刑裁判時，併諭知易科罰金折算之標準，
    中華民國96年罪犯減刑條例第2條第1項第3款、第7條、第9
    條分別著有明文，是被告犯罪時間既在上開時間之前，自有
    該條例之適用，而減其宣告刑2分之1，並諭知易科罰金之折
    算標準。另查被告五年以內未曾受有期徒刑以上刑之宣告，
    此有台灣高等法院被告前案紀錄表在卷可憑，其並與告訴人
    甲○○以新台幣（下同）13萬達成和解，除第一次支付8萬
    元外，其餘5萬元部分，則約定自民國96年12月15日起至97
    年4月15日止，按月於每月15日，支付1萬元，如有一期未付
    ，視為全部到期，有本院和解筆錄附卷可參，本院信被告經
    此論罪科刑之教訓，應知所警惕，所宣告之刑以暫不執行為
    適當，爰併宣告緩刑，且經本院斟酌告訴人權益之保障，並
    給予被告自新機會，認於被告緩刑期間課予上開負擔，乃為
    適當，爰依據雙方合意之條件，併予宣告「自民國九十六年
    十二月十五日起至九十七年四月十五日止，按月於每月十五
    日，支付新臺幣壹萬元予被害人甲○○，如有一期未付，視
    為全部到期。」（得為民事強制執行名義）。另公訴意旨認
    被告前揭行為，致甲○○因閃避不及遭乙○○所駕駛之上揭
    車輛碰撞，因而身體受有多處挫傷之傷害，因認被告涉有刑
    法第277條第1項之傷害罪嫌。按告訴乃論之罪，告訴人於第
    一審辯論終結前得撤回其告訴，刑事訴訟法第238條第1項訂
    有明文。經查，本件被告所為若成立犯罪，係犯第277條第1
    項之傷害罪，而該罪依刑法第287條前段之規定，須告訴乃
    論，茲因被告已與告訴人達成和解，有和解書一份在卷可稽
    ，並經告訴人於言詞辯論終結前當庭撤回告訴，是本應為公
    訴不受理之諭知，惟公訴意旨認被告此部分行為，與前揭有
    罪部分，有想像競合之裁判上一罪之關係，爰不另為不受理
    之諭知，附此敘明。
四、據上論斷，應依刑事訴訟法第299條第1項前段，刑法第2條
    第1項前段、第135條第1項、第74條第1項第1款、第2項第3
    款，修正前刑法第41條第1項前段，修正前罰金罰鍰提高標
    準條例第1條前段、第2條，刑法施行法第1條之1，現行法規
    所定貨幣單位折算新台幣條例第2條，中華民國96年罪犯減
    刑條例第2條第1項第3款、第7條、第9條，判決如主文。
本案經檢察官李建論到庭執行職務。
中　　華　　民　　國　　96　　年　　11　　月　　30　　日
             　　 刑事第一庭  審判長法　官　陳興邦
                              　　　法　官　雷淑雯
                                    法　官　蘇嘉豐
以上正本證明與原本無異。
如不服本判決，應於判決送達後10日內向本院提出上訴狀（應抄
附繕本）。告訴人或被害人如對於本判決不服者，應具備理由請
求檢察官上訴，其上訴期間之計算係以檢察官收受判決正本之日
期為準。
                                    書記官　蘇靜紅
中　　華　　民　　國　　96　　年　　11　　月　　30　　日
附錄本案論罪科刑所適用法條全文：
刑法第135條第1項：
對於公務員依法執行職務時，施強暴脅迫者，處3年以下有期徒
刑、拘役或3百元以下罰金。
